【裁判字號】    99,訴,113
【裁判日期】    990430
【裁判案由】    毒品危害防制條例
【裁判全文】
臺灣板橋地方法院刑事判決               99年度訴字第113號
公  訴  人  臺灣板橋地方法院檢察署檢察官
被      告  甲○○
選任辯護人  蕭俊龍律師
上列被告因違反毒品危害防制條例案件，經檢察官提起公訴（98
年度偵字第31354 號），本院判決如下：
    主  文
甲○○販賣第二級毒品，累犯，處有期徒刑柒年陸月，販賣毒品
所得新臺幣參萬元沒收，如全部或一部不能沒收時，以其財產抵
償之；又販賣第二級毒品，累犯，處有期徒刑柒年陸月，販賣毒
品所得新臺幣壹萬元沒收，如全部或一部不能沒收時，以其財產
抵償之。應執行有期徒刑拾年，販賣毒品所得共新臺幣肆萬元沒
收，如全部或一部不能沒收時，以其財產抵償之。
    事  實
一、甲○○前於民國96年間因施用毒品案件，經臺灣臺北地方法
    院以96年度訴字第219 號各判處有期徒刑7 月、3 月，應執
    行有期徒刑8 月確定，嗣經依法減為有期徒刑3 月又15日、
    1 月又15日，應執行有期徒刑4 月確定，於96年10月24日易
    科罰金執行完畢。詎猶不知悔改，明知安非他命為毒品危害
    防制條例所列管之第二級毒品，非經許可不得販賣，竟意圖
    營利，基於販賣第二級毒品安非他命之犯意，於97年7 月27
    日凌晨3 時許，在花蓮縣某處，經由乙○○（所涉犯行，未
    據偵查）介紹，販賣價值新臺幣（下同）3 萬元之安非他命
    1 包（數量不詳，起訴書誤載為稀釋藥水）予丙○○，並由
    丙○○於同日將價金3 萬元匯入甲○○所有之中國信託商業
    銀行000000000000號帳戶內。甲○○復另行起意，基於販賣
    第二級毒品安非他命之犯意，於97年7 月底某日，再經乙○○介紹，在花蓮縣花蓮市○○路乙○○租屋處，販賣價值1
    萬元之安非他命1 包（數量不詳）予丁○○，並收受丁○○
    交付之現金1 萬元以營利。嗣經警對丁○○使用之00000000
    00號行動電話實施通訊監察，始查悉上情。
二、案經花蓮縣警察局花蓮分局移送臺灣花蓮地方法院檢察署檢
    察官呈請臺灣高等法院檢察署檢察長令轉臺灣板橋地方法院
    檢察署檢察官偵查起訴。
    理  由
一、按被告以外之人於審判外之言詞或書面陳述，除法律有規定
    者外，不得作為證據，刑事訴訟法第159 條第1 項定有明文
    ，此即學理上所稱「傳聞證據排除法則」。依上開法律規定
    ，傳聞證據原則上固無證據能力，但如法律別有規定者，即
    例外認有證據能力。本案公訴人固以證人乙○○、丙○○於
    警詢中之陳述為證據方法，然被告甲○○及其辯護人認證人
    乙○○、丙○○於警詢中所為陳述係屬傳聞證據，無證據能
    力。查證人乙○○、丙○○於警詢中所述，確屬被告以外之
    人於審判外之陳述，被告及其辯護人既爭執上開證人等於警
    詢中所為陳述之證據能力，復查無上開證人等於警詢中所述
    有何傳聞例外規定可資適用，自無證據能力。
二、按被告以外之人於偵查中向檢察官所為之陳述，除顯有不可
    信之情況者外，得為證據，刑事訴訟法第159 條之1第2項定
    有明文。此係因上開偵查中向檢察官所為之陳述雖仍為審判
    外之陳述，但立法者衡量刑事訴訟法規定檢察官代表國家偵
    查犯罪、實施公訴，依法有訊問被告、證人、鑑定人之權，
    且實務運作時，偵查中檢察官向被告以外之人所取得之陳述
    ，原則上均能遵守法律規定，不致違法取供，其可信性極高
    ，為兼顧理論與實務為由，而對「被告以外之人於偵查中向
    檢察官所為之陳述」，例外規定除有顯不可信之情況者外，
    得為證據。查公訴人以證人丁○○於偵查中之陳述為證據方
    法，雖被告及其辯護人認證人丁○○於偵查中所為陳述無證
    據能力，惟證人丁○○於偵查中所為之陳述，業經具結，且
    無證據證明有受外力干擾及影響，並無顯不可信之情況，故
    該證人於偵查中向檢察官所為之證述，依前揭規定，自有證
    據能力。
三、被告以外之人於審判外之陳述，雖不符同法第159 條之1至
    第159 條之4 之規定，但經當事人於審判程序同意作為證據
    ，法院審酌該言詞陳述或書面陳述作成時之情況，認為適當
    者，亦得為證據；當事人、代理人或辯護人於法院調查證據
    時，知有第159 條第1 項不得為證據之情形，而未於言詞辯
    論終結前聲明異議者，視為有前項之同意，此則據同法第15
    9 條之5 規定甚明。鑒於採用傳聞證據排除法則之重要理由
    之一，係因傳聞證據未經當事人之反詰問予以覈實，若當事
    人願放棄對原供述人之反對詰問時，原則上即可承認該傳聞
    證據之證據能力，而揆諸伊國刑事訴訟法第159 條之5 之立
    法理由，除參照前述傳聞證據排除法則之基本法理外，亦參
    考日本刑事訴訟法第326 條之立法例，查日本刑事審判實務
    之運作，有關檢察官及被告均同意作為證據之傳聞書面材料
    或陳述，可直接援引該國刑事訴訟法第326 條作為傳聞例外
    之法律依據，僅在檢察官與被告不同意之情況下，乃須根據
    其他傳聞例外規定俾以斟酌該等書面材料或陳述是否具有證
    據能力，在當事人間無爭執之案件中，傳聞證據基本上均可
    依據前引規定提出於法院使用。職是之故，我國刑事訴訟法
    第159 條之5 之適用應可作同上之解釋。經查，除前揭證據
    資料外，本案判決後開所示之被告以外之人於審判外之陳述
    （包括書面陳述），固均屬傳聞證據，惟被告及其辯護人就
    前揭審判外陳述之證據能力，雖知上開證據資料皆為傳聞證
    據，但於本院準備程序及審判期日中則未爭執上開證據資料
    之證據能力，且迄至言詞辯論終結前亦未再聲明異議；而公
    訴檢察官於本院審判期日中則表示上開證據資料均有證據能
    力。本院審酌上開證據資料製作時之情況，尚查無違法不當
    及證明力明顯過低之瑕疵，亦認為以之作為證據應屬適當，
    故揆諸前開法律規定與說明，爰逕依刑事訴訟法第159 條之
    5 規定，認前揭證據資料均例外有證據能力。
貳、實體部分
一、訊據被告甲○○矢口否認有何販賣第二級毒品犯行，辯稱：
    伊沒有販賣安非他命給丙○○、丁○○。伊不認識丙○○，
    因乙○○欠伊錢，所以由丙○○匯錢到伊帳戶內還款，並非
    購買安非他命之價金云云。辯護人則辯稱：97年7 月間被告
    人在臺北公司上班，沒有到過花蓮，且被告不認識丙○○、
    丁○○，不可能販賣安非他命給上開2 人云云。經查：
（一）關於被告販賣安非他命予丙○○部分：
   1、被告綽號為世昌一情，為被告於警詢中所是認。又證人乙○○於97年7 月26日凌晨1 時10分33秒，以其使用之0000
      000000號行動電話，撥打電話至證人丙○○使用之000000
      0000號行動電話，乙○○稱：「他打電話給你說1 個35啦
      」，丙○○稱：這樣子跟他調過來，要不然跟他調也沒關
      係啊」、「你沒有他的電話嗎，世明」，乙○○稱：「我
      有他的電話」，丙○○稱：「要不然你跟他聯繫」，雙方
      復於同日凌晨1 時13分6 秒通話，丙○○稱：「你跟那個
      世明聯絡一下好不好，看能不能，明天，我的部分就是2
      」，乙○○稱：「我知道啦」，此有監聽譯文1 份在卷可
      參（花蓮縣警局花蓮分局花市警刑字第0980007450號卷，
      以下簡稱警卷，第111 頁）。前揭通話係證人丙○○請乙○○幫忙調安非他命一情，為證人丙○○於本院審理中證
      述在卷（本院卷第106 頁），而證人丙○○於上開電話中
      要求證人乙○○與被告聯絡，並提及其需要之安非他命數
      量為「2 」，顯然被告即為證人乙○○所欲接洽之販賣安
      非他命之藥頭。嗣後乙○○於97年7 月27日凌晨1 時26分
      42秒，以其使用之0000000000號行動電話撥打至被告使用
      之0000000000號行動電話，乙○○稱：「你們會到嗎」，
      被告稱：「會啊，3 點05分」，乙○○隨即於凌晨1 時28
      分05秒撥打電話予丙○○，乙○○稱：「他們會到啦」、
      「差不多3 點多」，此有監聽譯文2 份在卷可佐（警卷第
      112-113 頁），而上開電話係被告與其女友要到花蓮來，
      因證人乙○○會與證人丙○○合買安非他命，而被告可能
      會帶安非他命來花蓮，故證人乙○○撥打電話通知證人丙○○此事，此據證人乙○○於本院審理中證述明白（本院
      卷第114 頁），堪信證人丙○○確有透過證人乙○○介紹
      欲向被告購買安非他命之情，否則證人乙○○自無於得知
      被告到達花蓮之時間後，立刻撥打電話通知證人丙○○之
      必要。
   2、被告於97年7 月27日凌晨3 時許到達花蓮後，證人乙○○
      旋於3 時21分41秒再次與證人丙○○通話，乙○○稱：「
      你過來遠東這邊好不好」、「沒關係，到時候我再拿到車
      上給你看，不錯喔，漂亮喔」，丙○○稱：「好啦，見面
      再談」，同日3 時35分59秒，丙○○與乙○○再次電話聯
      絡，丙○○稱：「到了」、「阿美麻薯」，乙○○稱：「
      到那邊等你是嗎」，丙○○稱：「對」，此有監聽譯文2
      份在卷可佐（警卷第112-113 頁），上開通話中，顯示證
      人乙○○、丙○○確有於花蓮市阿美麻薯附近碰面，並由
      證人乙○○與丙○○於當日凌晨1 時許即以電話聯絡調取
      安非他命事宜，加以乙○○於電話中明白稱「我再拿到車
      上給你看，不錯喔，漂亮喔」，顯示乙○○當時應已自被
      告處取得安非他命，欲交付予丙○○，方會與丙○○約在
      凌晨3 時碰面並給他看「漂亮之物品」。加以證人乙○○
      與被告於同日凌晨3 時43分2 秒再次通話，乙○○稱：「
      世明喔，我跟你說，他現在錢沒有辦法一次領出來，他說
      剩的用轉帳，你把轉帳密碼打到電話裡給他」，被告稱：
      「好啊」，乙○○稱「打簡訊給我」，被告隨即傳送「中
      國信託000000000000」簡訊予證人乙○○，證人乙○○再
      於同日凌晨4 時10分42秒撥打電話予證人丙○○，乙○○
      稱：「另外一支訊息我傳過去了」，丙○○稱：「我知道
      ，我忙好就馬上傳過去」，此有監聽譯文2 份在卷可佐（
      警卷第114 頁），而丙○○旋於同日匯款3 萬元至被告上
      開帳戶內，有中國信託商業銀行股份有限公司97年8 月14
      日忠信銀集作字第97509108號函暨函附之帳戶歷史交易查
      詢1 份在卷可參（警卷第78頁），則以證人乙○○於電話
      中告知欲以轉帳方式交付金錢，並取得被告帳戶資料後旋
      即轉知證人丙○○，由證人丙○○匯款3 萬元至被告帳戶
      內，堪信證人丙○○上開匯款應係向被告購買安非他命之
      價金無訛。
   3、證人乙○○於本院審理中雖證稱：97年7 月27日被告並未
      帶安非他命來花蓮等語，然證人乙○○與丙○○於被告到
      達花蓮後，於凌晨3 時21分41秒通話中，乙○○所稱「不
      錯喔，漂亮喔」之物品究竟為何，證人丙○○於本院證稱
      ：是乙○○要介紹單身的女孩子給伊認識等語（本院卷第
      107 頁），證人乙○○卻證稱：是伊問丙○○要不要做一
      些戒指、戒面之類的東西等語（本院卷第115 頁），雙方
      對於當時對話中談論物品證述矛盾，堪信係證人乙○○、
      丙○○為隱瞞上開對話中係談論安非他命之實情所致，故
      難以證人乙○○上開證述為被告有利之認定，併此敘明。
   4、證人丙○○、乙○○於本院審理中雖均證稱上開3 萬元匯
      款係為清償乙○○對被告之借款云云，然關於借款細節，
      證人丙○○於本院審理中證稱：乙○○是在租屋處那邊提
      到要借3 萬元，是在伊匯款前1 、2 天乙○○跟伊提到的
      ，他叫伊先借他3 萬元，之後給伊1 個帳號叫伊把錢轉進
      去，這是他當面跟伊說的；乙○○當時有提到是要還人家
      ，但是伊沒有注意；在匯款後約1 個星期左右還款，他用
      現金還的，是在伊等見面的時候還的，伊等時常聯絡，但
      在哪邊還給伊，伊現在沒有印象，就是直接拿現金給伊，
      沒有特別用袋子裝，是還伊30張1 千元等語（本院卷第10
      9 頁），證人乙○○則證稱：伊在住處打電話給丙○○，
      伊說你幫我匯一個錢給伊朋友，伊只有說那是伊跟人家借
      的，當天伊打電話給丙○○，他當天就去匯款；伊在電話
      中是請丙○○匯3 萬元並給他對方帳戶；隔沒幾天就還丙○○錢了，不到1 個禮拜等語（本院卷第115 頁），則證
      人丙○○、乙○○對於證人乙○○係當面或撥打電話向證
      人丙○○借錢，證人丙○○係於證人乙○○借款當天或數
      日後匯款予被告，證人乙○○如何交付證人丙○○匯款帳
      號資料等情，雙方證述矛盾不一，顯見證人丙○○、乙○○於本院審理中證稱上開匯款係為清償證人乙○○向被告
      之借款云云，應為事後迴護被告之詞，自難採信。
（二）被告販賣安非他命與丁○○部分：
      被告於97年7 月底販賣價值1 萬元之安非他命予丁○○一
      節，業據證人丁○○於偵查中證稱：97年6 、7 月間，伊
      在乙○○住處與被告購買安非他命，次數不能確定，每次
      購買約1 萬左右；最後1 次是97年7 月底左右，該次也是
      在乙○○遠東百貨附近之租屋處，是被告親自交給伊，該
      次伊購買1 萬元安非他命；被告都會到乙○○住處，乙○○再找伊過去他家等語（98年度偵字第1448號卷第45頁）
      ，衡以證人丁○○與被告並無仇恨，本無設詞誣陷被告之
      必要。參以證人乙○○於前揭97年7 月27日凌晨3 時許被
      告到達花蓮後，於凌晨3 時14分38秒，撥打電話至丁○○
      使用之0000000000號行動電話，證人乙○○稱：「要不要
      石頭」、「加減拿」，丁○○稱：「明天再看看啦」，乙○○稱「明天，明天人家要回去了」，此有監察譯文1 份
      在卷可參（警卷第113 頁），已足疑證人乙○○上開撥打
      電話予丁○○，係為介紹其向被告購買安非他命，又乙○○於97年7 月31日13時41分47秒，以其使用之0000000000
      號行動電話，撥打電話至被告使用之0000000000號行動電
      話，乙○○稱：「你要早一點下來」，被告稱：「沒有，
      要晚一點才有東西」，乙○○稱：「是喔」，被告稱：「
      要明天才會下去」，乙○○稱：「我要跟他們講，要不然
      給他們等也不好意思」，嗣後證人丁○○於97年7 月31日
      21 時3分55秒，以其所有之0000000000號行動電話撥打電
      話至證人乙○○使用之0000000000號行動電話，乙○○稱
      ：「我是想他們明天大概會下來，看你有什麼交代」，丁○○稱：「硬的」，乙○○稱：「好」，丁○○稱：「他
      的1 個多少」，乙○○稱：「應該不會比別人貴」，丁○○稱：「好，拿1 個」，乙○○稱：「好」，有監察譯文
      2 份在卷可參（警卷第126 頁、第128 頁），而證人丁○○與乙○○上開電話聯繫中之對話，係證人丁○○請證人
      乙○○調安非他命，且證人乙○○於翌日確有交付安非他
      命予丁○○一情，此據證人丁○○於本院審理中證述明白
      （本院卷第103 頁），則以證人乙○○於電話中先得知被
      告於翌日將到達花蓮，隨即與證人丁○○談論翌日要幫證
      人丁○○購買安非他命事宜，堪信證人丁○○上開於偵查
      中證述，被告會先到證人乙○○住處，證人乙○○再找證
      人丁○○至其住處，由被告販賣安非他命予證人丁○○等
      語，應為真實可採。至證人丁○○雖於本院審理中改證稱
      未曾向被告購買過安非他命等語，然與其上開於偵查中所
      述不符，應為事後迴護被告之詞，尚難採信。
（三）綜上，足認被告確於上揭時地，分別販賣安非他命予丙○○及丁○○，被告辯稱未曾到過花蓮，沒有販賣安非他命
      予丙○○、丁○○等語，尚難採信。本案事證明確，被告
      犯行堪以認定，應予依法論科。
二、按行為後法律有變更者，適用行為時之法律。但行為後之法
    律有利於行為人者，適用最有利於行為人之法律，刑法第2
    條第1 項定有明文。經查，被告行為後，毒品危害防制條例
    第4 條已於98年5 月20日修正公布，同年11月20日生效開始
    施行，自應比較新舊法之規定而適用法律。修正前毒品危害
    防制條例第4 條第2 項規定：製造、運輸、販賣第二級毒品
    者，處無期徒刑或7 年以上有期徒刑，得併科新臺幣7 百萬
    元以下罰金，修正後該條項法定刑度提高為「處無期徒刑或
    7 年以上有期徒刑，得併科新臺幣1 千萬元以下罰金」，新
    舊法比較後，以修正前毒品危害防制條例第4 條第2 項規定
    之刑度較有利於被告而應適用之。
三、核被告甲○○所為，均係犯修正前毒品危害防制條例第4 條
    第2 項之販賣第二級毒品罪（2 罪）。又被告有事實欄所示
    之前科及執行紀錄，有臺灣高等法院被告前案紀錄表1 份在
    卷可參，其受有期徒刑之執行完畢後，5 年以內故意再犯有
    期徒刑以上之罪，均為累犯，依刑法第47條第1 項規定分別
    加重其刑（惟就無期徒刑部分，不得加重）。爰審酌被告有
    多次違反毒品危害防制條例案件之前科紀錄，素行不佳，其
    無視國家對於杜絕毒品犯罪之禁令，販賣毒品及幫助他人施
    用毒品，且被告更當知施用者一旦吸食上癮，往往為購得毒
    品不惜傾家蕩產，甚至以非法方法取得購毒之資金，然其為
    圖私利竟不惜販賣毒品，侵害社會法益甚鉅，兼衡其犯罪目
    的、手段、各販賣價格、生活狀況及其犯罪後均未坦承犯行
    之態度等一切情況，分別量處如主文所示之刑，並定其應執
    行之刑。
四、被告販賣安非他命予丙○○、丁○○，所得各為30,000元、
    10,000元，雖未扣案，惟係被告所有並為犯罪所得之財物，
    均應依毒品危害防制條例第19條第1 項之規定分別諭知沒收
    ，如全部或一部不能沒收時，應以其財產抵償之。至搭配門
    號0000000000號行動電話1 支（含晶片卡1 張），雖係供被
    告用以聯絡本案販賣毒品所用之工具，然被告否認為其所有
    ，此外，亦查無證據證明其為被告所有之物，爰不予宣告沒
    收，併此敘明。
據上論斷，應依刑事訴訟法第299 條第1 項前段，修正前毒品危
害防制條例第4 條第2 項、毒品危害防制條例第19條第1 項，刑
法第11條、第2 條第1 項前段、第47條第1 項、第51條第5 款、
第9 款，判決如主文。
本案經檢察官林常智到庭執行職務。
中    華    民    國    99    年    4     月    30    日
                  刑事第二十一庭審判長  法  官  陳信旗
                                        法  官  許映鈞
                                        法  官  俞秀美
以上正本證明與原本無異。
如不服本判決，應於判決送達後10日內敘明上訴理由，向本院提
出上訴狀 (應附繕本) ，上訴於臺灣高等法院。其未敘述上訴理
由者，應於上訴期間屆滿後20日內向本院補提理由書「切勿逕送
上級法院」。
                                        書記官  謝怡貞
中    華    民    國    99    年    4     月    30    日
附錄本案論罪科刑之法條
修正前毒品危害防制條例第4條第2項
製造、運輸、販賣第二級毒品者，處無期徒刑或 7 年以上有期
徒刑，得併科新臺幣700萬元以下罰金。

司法院資訊處製作；財團法人民間司法改革基金會備份。
